臺灣高雄地方法院刑事判決　　　　　　　　　　　　　九十三年度訴字第五八一號
　　公　訴　人　臺灣高雄地方法院檢察署檢察官
　　被　　　告　丙○○
　　選任辯護人　郭家駿律師
右列被告因毒品危害防制條例案件，經檢察官提起公訴（九十二年度偵字第二三六一
一號），本院判決如左：
    主  文
丙○○連續販賣第一級毒品，處無期徒刑，褫奪公權終身。
扣案第一級毒品海洛因貳包（壹包驗餘淨重零點壹肆公克、空包裝重零點貳參公克；
另壹包驗餘淨重零點壹伍公克、空包裝重零點貳伍公克）均沒收銷燬之；扣案之ＰＡ
ＬＭＡＸ廠牌行動電話壹支（含門號0000000000號）、未扣案之販賣毒品
所得新臺幣貳萬元均沒收；販賣毒品所得，如全部或一部不能沒收時，以其財產抵償
之。
    事  實
一、丙○○明知海洛因為毒品危害防制條例所列之第一級毒品，不得販賣、轉讓或持
    有，竟基於販賣第一級毒品海洛因以營利之概括犯意，於不詳時、地向不詳年籍
    姓名之人販入數量不詳之第一級毒品海洛因後，自民國九十二年七、八月間起至
    同年十一月二十三日十五時許止，由乙○○以位於高雄縣仁武鄉○○街附近之公
    共電話或其所有0000000000號行動電話，撥打丙○○所使用0000
    000000號行動電話，聯絡購買第一級毒品海洛因，並約定在高雄縣仁武鄉
    ○○街五九四號前附近，以每包新臺幣（下同）一千元之價格，連續販賣第一級
    毒品海洛因約二十次予乙○○施用（乙○○施用毒品部分，經送觀察、勒戒後，
    認無繼續施用毒品之傾向，業經臺灣高雄地方法院檢察署以九十二年度毒偵字第
    六九三八號不起訴處分確定）。嗣乙○○為戒除毒癮，於九十二年十一月二十四
    日上午十時三十分許（起訴書誤植為十一時三十分許），至高雄市政府警察局三
    民第二分局覺民路派出所自首施用第一級毒品海洛因，並供出毒品購自丙○○後
    ，經警方授意下，以該所警員林忠男所使用之0000000000號行動電話
    ，撥打丙○○前開行動電話，於電話中談妥購買第一級毒品海洛因，並相約於同
    日十二時許，在上開同一地點交易。嗣於同日十二時許，丙○○依約前來交易，
    並攜帶第一級毒品海洛因二包（一包驗餘淨重零點壹肆公克、空包裝重零點貳參
    公克；另一包驗餘淨重零點壹伍公克、空包裝重零點貳伍公克），因乙○○僅交
    付一千元給丙○○，丙○○即交付第一級毒品海洛因一包予乙○○後，隨即為埋
    伏警員當場逮獲，在乙○○手中扣得丙○○甫交付之第一級毒品海洛因一包（淨
    重零點壹肆公克、包裝重零點貳參公克）；在丙○○處查獲乙○○所交付之一千
    元及丙○○所有，供販賣第一級毒品海洛因所用之ＰＡＬＭＡＸ廠牌行動電話一
    具（含使用門號0000000000號），並在丙○○為警攔截而倒地處身旁
    地上查獲第一級毒品海洛因一包（淨重零點壹伍公克、包裝重零點貳伍公克）。
二、案經高雄市政府警察局三民第二分局報請臺灣高雄地方法院檢察署檢察官偵查起
    訴。
    理  由
一、訊據被告丙○○固不否認於九十二年十一月二十四日十二時許，與乙○○在高雄
    縣仁武鄉○○街五九四號前見面，經乙○○當場交付一千元後，即為警查獲等情
    ，惟否認有何販賣第一級毒品海洛因之犯行，辯稱：伊從未販賣毒品海洛因予乙○○，當日係乙○○表示要清償債務，伊乃依約前往拿取，並非販賣海洛因，在
    伊身旁地上查獲之海洛因一包，並非伊所有等語。被告選任辯護人則為被告辯以
    ：本件被告本無販毒之意，係因警方為求積效，乃與乙○○配合，設計誘捕被告
    入罪，警方辦案違反警察職權行使法第三條第三項之規定，故設計誘捕被告之警
    員及配合誘捕之證人乙○○等證詞，自有偏頗，且證人乙○○前後供述不一，不
    足採信；另查獲當日，證人乙○○係為清償債務而與被告約定見面，證人即承辦
    員警均一致證述未見到被告將毒品交證人予乙○○，是自難據以推論乙○○手中
    之海洛因一包係向被告購買者，至地上查獲之海洛因一包，查獲員警對於該包海
    洛因與被告倒下處之距離所為之陳述前後不一，且均未親眼目睹該包海洛因為被
    告所丟棄或自被告身上掉落，自難認該包海洛因係被告所有等語。
二、按警察行使職權，不得以引誘、教唆人民犯罪或其他違法之手段為之，為警察職
    權行使法第三條第三項所規定。故此，若犯罪嫌疑人本無犯罪之故意，純因司法
    警察（官）之設計，以引誘、教唆等不正當方法，誘發犯罪行為人萌生犯意，進
    而著手實行，因其並非循正當法定程序取得之證據，縱其目的係在於查緝犯罪，
    但其手段顯然違反憲法對於基本人權之保障，且已逾越偵查犯罪之必要程度，對
    於公共利益之維護並無意義，其因此等違反法定程序所取得之證據資料，應不具
    有證據能力，固為最高法院九十二年度臺上字第四五五八號判決意旨闡釋明確。
    然如行為人原本即具有犯罪之故意，僅因為逮捕而提供犯罪機會（俗稱釣魚），
    本與所謂陷害教唆須行為人本無犯罪意思，而因教唆人之教唆始萌生犯意者不同
    ，復據最高法院九十二年台上字第六○○八號判決意旨可資參照。故警調機關在
    偵查販毒等重大危害社會治安且又屬難以偵查之案件時，在不違反人身自由之不
    可受侵犯之憲法基本權之保障下，自得以符合比例原則之手段以偵查此類犯罪，
    所謂「釣魚」，於販毒案件中，自屬在不違反憲法上基本權之保障原則下，為使
    國家社會免於毒品之危害，所不得不採行之偵查手段，況於此類犯罪中，犯罪嫌
    疑人均本即具有販賣毒品之犯意，初非警調人員所造意，此與憲法上之比例原則
    無違，因之，在此等案件中，由警方授意證人釣出販毒者，所蒐集而來之證據資
    料，自得顯現於公判庭，採為法院論罪科刑之依據，其證據能力殊無疑問，核先
    敘明。
三、經查：
（一）右揭犯罪事實，迭據證人乙○○於警方調查及檢察官初次訊問時證明屬實，於
      警詢稱：「從三、四個月前開始向綽號『汽水』之男子購買毒品，已購買毒品
      二十幾次以上（正確次數未詳記），我只記得昨天以前的連續三天（九十二年
      十一月二十一日、二十二日、二十三日）時間都是在中午這時段（因為綽號『
      汽水』之男子於早上十點後才會將電話開機，交易地點都同在高雄縣仁武鄉路
      ○○○○道），每次購買一千元。最近一次是於昨天（二十三日）下午十五時
      許，向綽號「汽水」之男子購買毒品的（為了證明我有戒除毒癮的決心，我要
      帶同警方前往查緝綽號「汽水」之男子有販毒之事證，並撥打綽號『汽水』之
      男子的電話0000000000約他出來）」（見警卷第五頁）、「由我撥
      打行動電話0000000000，約綽號『汽水』之男子向其購買海洛因，
      警方於九十二年十二月十一月二十四日中午，在高雄縣仁武鄉○○街五九四號
      前（之前二十幾次交易的地點），查獲我左手持有一包剛向綽號『汽水』之男
      子以一千元所購得之海洛因一包，綽號『汽水』之男子手中查扣我購買的金錢
      一千元，及綽號『汽水』之男子見警方查緝時丟棄在地上的一包毒品海洛因」
      、「我向綽號『汽水』之男子購買交易毒品時，看見他手中拿著兩包毒品海洛
      因，我拿一千元給他，他拿其中一包毒品海洛因給我，這時警方抵達，在綽號
      『汽水』之男子身上沒有查獲任何毒品，卻在現場地上看見，在他手中的另一
      包毒品以報紙包裹，所以我能確定地上的毒品是他丟棄的」、「就是丙○○這
      個人，我稱呼綽號『汽水』之男子」、「（你向丙○○購買毒品海洛因二十幾
      次以上，是否均撥打行動電話0000000000這門號？）我都是均撥打
      行動電話0000000000這門號」（見警卷第六頁背面、第七頁）等語
      ；於九十二年十一月二十四日檢察官訊問時證述：「（九十二年七、八月間向
      綽號『汽水』之男子購買毒品二十幾次以上？）是，地點均在仁武鄉同一地點
      」、「（九十二年十一月二十一、二十二、二十三日三天都有各買一千元毒品
      ？）是，我都在交易地點附近之公用電話打0000000000號電話給他
      （即被告）」、「（九十二年十一月二十四日中午十二時你用警察的手機打電
      話約丙○○出來？）是，之前用公共電話是在仁武鄉○○街附近另一條路之公
      共電話」、「（約出來買時，你買幾包？）我向他買一包○．三公克海洛因，
      他另還有一包海洛因，並將其丟在地上」等語（見偵查卷第七頁正面及背面）
      ，而證人乙○○確因前開施用第一級毒品之犯行，經臺灣高雄地方法院檢察署
      檢察官聲請經本院以九十二年度毒聲字第七一六九號裁定觀察勒戒，因無施用
      傾向，經臺灣高雄地方法院檢察署檢察官以九十二年度毒偵字第六九三八號不
      起訴處分確定，有臺灣高等法院被告全國前案紀錄表在卷可憑。況證人乙○○
      與被告夙無嫌隙，亦據證人乙○○於偵查中陳明在卷（見偵查卷第七頁背面）
      ，雖被告辯稱證人乙○○與其尚有債務糾紛云云，然此並非實在（此部分理由
      後述），則證人乙○○與被告間既無嫌隙，應無甘冒犯罪之風險，無端設詞構
      陷被告之理。另辯護人復執乙○○於警詢中所供述屬審判外之陳述，不具證據
      能力等語，則為本院所不採，並將理由詳敘如後，併為敘明。
（二）又(1)證人即高雄市政府警察局三民第二分局覺民派出所員警林忠男於偵查中證
      稱：「乙○○到警察局自首。以我手機0000000000於九十二年十一
      月二十四日打二通，是早上十一時左右打的，第一次在警察局，第二次在查獲
      現場附近，都是乙○○打的。我們三個警員帶著乙○○到現場，因乙○○說是
      向綽號『汽水』買的」、「我有看到丙○○把東西交給乙○○，因為有點距離
      ，不敢確定是海洛因及錢，我有看到他們二人互相拿東西給對方」、「當時丙○○朝我方向逃離，我要盤查，丙○○有跌倒，在我叫他停的地方不到十公尺
      處，就有海洛因，他跌倒後有起來，當時乙○○也有逃，是另外同事去追乙○○，乙○○往另外方向逃，地上的海洛因不是在乙○○逃的方向，而是在丙○○逃的方向」、「（乙○○在警察局打電話你有聽到？）有。第一次說地點一
      樣嗎，要一張或二張」等語（見偵查卷第二十三至二十五頁）、復於本院審理
      時證述：「當日乙○○跟他母親及舅舅到派出所自首，他母親跟他說要他直接
      受到法律的強制制裁，要他直接去勒戒，當時我提到自首要有相關證據，要先
      驗尿，當時他身上沒有毒品，他母親也知道，當時他也沒有拿出相關吸食毒品
      的證據，我跟他們說我沒有權利叫他去勒戒，當時他母親直接拿壹仟元給他，
      當時他們自己在商談，乙○○主動說他要向之前他購買毒品的人再買毒品，要
      警方跟他一起去，但他身上沒有電話無法聯絡，我說可以拿我的電話向賣毒品
      的聯絡，乙○○拿我電話後，還知道按鍵＃三一＃要確認不會顯示電話號碼，
      當時乙○○還跑到角落地方打電話，大約離我五公尺左右，當時我有聽到乙○○以台語說我要去拿東西，之後他說我要兩張，後來我問乙○○兩張是多少，
      乙○○說兩張所代表的意義就是兩包海洛因共兩千的意思，之後，乙○○帶我
      們去交易的地點高雄縣仁武鄉○○街五九四號前附近，到了時候，乙○○拿我
      的手機再撥打給被告丙○○，乙○○說他到了，當時乙○○在我旁邊，當時丙○○要過來的時候，我們就喬裝在附近埋伏，當時我在車上準備架設Ｖ８監視
      ，還沒有架設完畢，丙○○就騎乘機車過來，與乙○○交談，我們車子與丙○○的機車大概約四、五間房子的距離，大概有三十公尺，他們交談只有一會，
      他們有互相交換東西的動作，雙方都是握緊拳頭交付物品，所以我們看不清他
      們交換的東西，後來我就下車，當時只有我在車上，另外兩個同事是在離他們
      交易地點附近，我後來開車門向前，同事也向前往交易的地方，丙○○見狀，
      反過來要往我這邊方向跑過來，我就要攔截他，丙○○是騎機車，乙○○往反
      方向跑，我攔截的時候我壹個人，當時很混亂我不知道誰去攔截乙○○，被告
      過來的時候，我攔截他，他要閃躲，就跌倒，我攔截點附近地上就查獲壹包毒
      還有一支手機，被告手上還有壹仟元，我的同事也有在乙○○身上查獲壹包毒
      品，我攔截被告後，被告跌倒往前滑行，我在攔截點附近就查獲壹包海洛因，
      品」、「當時毒品有用報紙包裹，警卷第十八頁照片中的毒品已經把報紙打開
      了，我們在地上檢獲跟乙○○身上的毒品都是用報紙包著，裡面的夾鏈袋是光
      滑的，沒有被刮過的痕跡，當時夾鏈袋也沒有被車子輾過或踩過的痕跡，夾鏈
      袋是新的」等語（見本院九十三年七月五日審判筆錄第七、八頁、第十七頁）
      ；(2)證人戊○○（即高雄市政府警察局三民第二分局覺民派出所員警）於本院
      審理時亦證稱：「當日早上上班，我與林忠男便衣防搶勤務，因為乙○○他由
      他母親陪同到派出所說他吸食毒品，要來自首，林忠男問他身上有無攜帶毒品
      ，乙○○回答說沒有，他也向他母親說他身上確實沒有。之後乙○○主動跟林
      忠男說他之前跟誰買毒品，我有聽到他跟壹個之前跟他一起作模板的同事購買
      的，但我沒有聽到名字，他說他在仁武買的，乙○○跟林忠男說他要主動帶我
      們去查緝賣毒的出賣人」、「我們去之前，乙○○有提供我們路況，我們有分
      配好，林忠男與丁○○抓丙○○，我負責追乙○○，丙○○毒品掉落地點是我
      回來之後，看到毒品還在地上，丙○○到的時候機車沒有熄火，只是將車子停
      下來，他們交易的地點，我可以看到他們的手，丙○○只伸出一隻手與乙○○
      交換東西」、「（抓到乙○○時他手上有壹包毒品，是否跟乙○○確認毒品的
      來源？）我有跟乙○○再三確認毒品的來源，我抓乙○○的時候第一個就是抓
      到乙○○的手，我問他這是什麼東西，他說這就是他要帶我們去買的毒品」等
      語（見本院九十三年七月五日審判筆錄第二十、二十三、二十四、二十五頁）
      ；(3)證人亦即高雄市政府警察局三民第二分局覺民派出所員警丁○○於本院審
      理時結稱：「乙○○來所自首，然後他說要戒除毒癮，要把毒源揪出來」、「
      乙○○在五九四號前等著買毒品，我的地點可以看到他們交易的過程，我在他
      們交易正前方，我看到丙○○騎機車來，我不知道乙○○當時有無帶錢，丙○○來的時候，他沒有下車，交易完他馬上走，我有看到他們交換的動作，他們
      有完成動作，乙○○他沒有什麼反應，他們交換完後，我跟戊○○就衝過去逮
      捕嫌犯，他們兩個不同方向跑，我是針對追丙○○，因為丙○○有騎機車要跑
      ，我衝過去的時候，丙○○就要逃跑了，後來他跑到林忠男那邊，林忠男就順
      手拉住他的機車把手，丙○○就倒地，在丙○○倒地附近二、三公尺發現一包
      毒品，毒品的外觀好像是用東西纏住，但用什麼東西纏住我忘記了，沒有辦法
      直接看到毒品，毒品是用夾鏈袋包裝外面再用東西捲成一捲再用膠帶纏住」、
      「可以看到他們的動作，因為毒品不是很大包，當時有看到手部接觸，但是詳
      細動作看不清楚」等語（見本院九十三年七月五日審判筆錄第二十七頁、第二
      十八頁）。參之證人林忠男、戊○○及丁○○前開所述，渠等對本件係乙○○
      到警局自首施用毒品，供出毒品來源，並配合警方與被告約定交易後，經其等
      在現場埋伏，而於交易現場親眼目睹被告及乙○○二人手部接觸，互相交換東
      西後，即在乙○○手上查獲第一級毒品海洛因一包，並在被告手上查獲乙○○
      交付之一千元，及在被告倒地處身旁地上查獲與乙○○所持有之海洛因包裝相
      同之第一級毒品海洛因等情之陳述，互核一致，渠等所為上揭證詞，自堪採信
      。至被告辯護人雖以證人林忠男及丁○○對於地上查獲之海洛因一包與被告倒
      下處之距離所為之陳述前後不一，而謂上開證人證詞不足採信云云。惟該包海
      洛因與被告倒地處之距離為何，既未經實際測量，而有關目測距離數據之多寡
      ，復本即因個人遠近觀感之不同而有所岐異，是以縱使證人對於該距離多寡之
      陳述略有不同，亦難因此即謂上開證人之證詞不足採信。
（三）再者，前開在乙○○處查獲之第一級毒品海洛因一包，係被告到達交易現場後
      ，經乙○○給付其一千元而交付予乙○○者，至在被告為警攔截而倒地處身旁
      地上查獲之第一級毒品海洛因一包，則係被告所攜往交易現場之二包海洛因中
      之另一包海洛因等情，業據證人乙○○供證明確，已如前述。參以九十二年十
      一月二十四日當天證人乙○○前往警局自首施用毒品時，係要求直接送觀察、
      勒戒，惟經警員向乙○○詢問身上有無毒品可資佐證，乙○○表示其身上並無
      毒品，因其並未攜帶毒品，經其與其母親商量後，而主動表示要供出毒品來源
      等情，亦據證人林忠男於本院審理時證述明確（見本院九十三年七月五日審判
      筆錄第八、九頁）；且證人乙○○於偵查中亦證述：並未攜帶海洛因至警察局
      ，係直接由警察局至查獲地等語（見偵查卷第一九七頁），佐以被告與乙○○
      在查獲地見面交換東西後，即為警在乙○○處查獲海洛因一包及在被告倒地處
      附近查獲毒品一包，且該二包海洛因包裝均屬相同等節，足見上開二包毒品確
      均係被告攜帶前往交易現場而欲販賣予乙○○者無訛。
（四）證人乙○○至警查局自首施用毒品，供出毒品海洛因係向被告所買受，並經警
      方授意，再以警員林忠男所有0000000000號行動電話撥打0000
      000000號行動電話聯絡向被告購買海洛因，警察於約定販賣之時地埋伏
      ，被告果騎乘機車前來，並交付海洛因一包與乙○○並收取一千元後，為警當
      場查獲，在乙○○處扣得丙○○甫交付之白色粉末一包；在丙○○處查獲乙○○所交付之一千元及丙○○所有，供販賣第一級毒品海洛因所用之ＰＡＬＭＡ
      Ｘ廠牌行動電話一具（使用門號：0000000000號），並在丙○○為
      警攔截而倒地處身旁地上查獲白色粉末一包。經將該二包白色粉末送請法務部
      調查局檢驗結果，確係第一級毒品海洛因，一包淨重零點一五公克、空包裝重
      零點二五公克，另一包淨重零點一四公克、空包裝重零點二三公克等情，有法
      務部調查局九十二年十二月二十三日調科壹字第二二○○一六三九八號及九十
      二年十二月二十五日調科壹字第二二○○一六三九九號鑑定通知書二紙在卷可
      稽（見偵查卷第二○九頁、第二一○頁）。此外，本件並有現場查獲照片六張
      、高雄縣政府警察局三民二分局扣押物品目錄表二紙，及被告所有ＰＡＬＭＡ
      Ｘ廠牌行動電話一具，暨佯裝購買毒品所用一千元鈔票一張扣案可證。
（五）扣案ＰＡＬＭＡＸ廠牌行動電話一具及門號0000000000號，係被告
      所有之手機及購買他人已聲請之門號使用者（聲請人朱文卿）一節，業為被告
      於本院審理中所供承（見本院九十三年四月八日準備程序筆錄第四頁、九十三
      年七月五日審判筆錄第三十一頁）。而依據證人乙○○所使用0000000
      000號行動電話、被告使用前開門號及高雄縣仁武鄉○○街五九四號前附近
      之公共電話編號0000000、0000000、0000000、000
      0000、0000000、0000000、0000000、00000
      00、0000000號等電話通聯記錄之記載，足徵自九十二年七、八月間
      起至九十二年十一月二十三日止，證人乙○○所有上開行動電話及前開公共電
      話，確實共計有上百次撥打被告前開行動電話密集聯絡之紀錄，亦有上開行動
      電話及公共電話之通聯紀錄等件附卷可案（見偵查卷第四十五頁至第九十八頁
      、第一一九至一九二頁）。益認證人乙○○所述於九十二年七、八月間起以上
      開電話聯絡向被告購買海洛因約二十次，確為屬實。另查，證人乙○○自首施
      用毒品後，於九十二年十一月二十四日十一時三十一分許，經警授意，以員警
      林忠男所使用之0000000000號手機撥打被告上開門號電話聯絡價購
      海洛因一情，有和信電訊股份有限公司0000000000號之行動電話雙
      向通聯紀錄所載九十二年十一月二十四日十一時三十一分許及同日十一時五十
      九分許，分別各有一筆由證人林忠男所有0000000000號手機撥打被
      告所使用上開門號之紀錄為證（見偵查卷第九十七頁）；且證人乙○○當時並
      以暗語稱：一張或二張等語，亦經證人即覺民派出所員警林忠男於偵查中及本
      院審理時結證屬實，已如前述，而參之被告立即允諾且知悉地點交易，足見雙
      方默契甚佳，證人乙○○顯非初次向被告購買海洛因，二人間必曾有交易經驗
      ，否則如何瞭解彼此意思，能確依暗語完成毒品交易。被告既經乙○○要約即
      願出面販賣海洛因，顯認被告非初次販賣海洛因。按認定犯罪事實所憑之證據
      ，不僅指直接證據而言，即間接證據亦包括在內。故綜合各種間接證據，本於
      推理作用，依所得心證而為事實判斷，足以證明待證事實，為法之所許（最高
      法院七十年度台上字第九七○號判例意旨參照）。綜合以上，證人乙○○於警
      察調查及檢察官九十二年十一月二十四日偵查訊問時堅決一致之證述，通聯記
      錄可佐其陳述與事實相符。而證人乙○○與被告通話內容，以暗語談及毒品買
      賣，雙方熟悉之程度及默契，並非初次交易等為情節，綜合判斷，足認證人乙○○所證，確屬有徵，亦認被告除於九十二年十一月二十四日外，尚有於九十
      二年七、八月間起至九十二年十一月二十三日下午十五時許出售海洛因約二十
      次予證人乙○○之情。另證人乙○○雖於警詢、偵查初訊中均供稱自被告處購
      得毒品次數為二十幾次等語，無法明確供稱確切次數，本諸「罪疑惟輕、利於
      被告」原則，本院僅認定被告販毒次數為二十次，附此敘明。
（六）雖證人乙○○嗣於檢察官偵查中及本院審理時，翻易其詞，改稱：其警詢及檢
    察官初訊時所言並不實在，查獲當日約被告出來，係為償還之前欠被告之金錢
      ，當日警察在其身上及被告倒地處身旁地上查獲之第一級毒品海洛因共二包均
      為其所有，其係為誣陷被告，而故意慢慢將一包海洛因放至地上云云。惟按被
      告以外之人於檢察事務官、司法警察官或司法警察調查中所為之陳述，與審判
      中不符時，其先前之陳述具有較可信之特別情況，且為證明犯罪事實存否所必
      要者，得為證據，刑事訴訟法第一百五十九條之二定有明文。而上揭法條規定
      ，係在確保供述人雖非於審判中陳述，然係依自己之記憶而為自由之供述、及
      筆錄之記載與供述人之供述內容相符，故重點應在供述人於接受訊（詢）問時
      ，是否係本於自己自由意志而為供述，即供述之任意性，及警詢筆錄記載內容
      之真實性（此真實性係指與供述人供述相符）。且所謂「先前之陳述具有較可
      信之特別情況」，係指先前陳述背景具有特別情況，而使其較審判時之陳述為
      可信而言。經查：證人乙○○警詢時所為陳述，與其於檢察官初次訊問時所為
      供述一致，且與上開證人即警員林忠男、戊○○及鄭志賢等人證述情節相符，
      復有行動電話通聯紀錄可資佐證，其警詢之陳述，要屬有徵等情，已見前述。
      況證人乙○○事後雖改稱：查獲當日於警察局撥打被告行動電話，係為約被告
      出來清償借款云云，惟參以證人乙○○前於九十二年十二月二十三日檢查官偵
      查中係稱：伊欠被告四千三百元，二個月前借的，沒有算利息，有時二、三天
      向被告借一次，共約借了五次，期間曾還過、三次，總共還欠被告四千三百元
      等語（見偵查卷第一九九頁）；於本院審理時證稱：伊欠被告三、四千元，在
      自首前一、二個月，共借二次，二次均係於被告後勁阿嬤家借的，借款時並無
      人在場等語（見本院九十三年十月二十日審判筆錄第十頁、第十一頁），足見
      其所為向被告借款之金額、時間及次數等之陳述，前後不一，已難採信。再者
      ，被告於九十二年十二月二十三日檢察官偵查中對於乙○○欠款之金額及借款
      次數係供稱：乙○○共欠二、三千元，約於二個月前開始借的，共借五、六次
      等語（見偵查卷第一九九頁）；於本院審理時係供稱：乙○○向其借款四、五
      次，大概借款四千多元，曾還款一、二千元，借款係在高雄縣仁武鄉○○街街
      道上，以前亦有在後勁借款，其姑姑未過世前，於乙○○借款時其姑姑亦有在
      場等語（見本院九十三年十月二十日審判筆錄第二十五頁、第二十六頁），顯
      見其所供稱乙○○借款之次數、金額、地點及在場人等，亦均與乙○○前開供
      述有所不符，被告辯稱乙○○與其有債務糾紛云云，應非事實。從而，益足認
      證人乙○○翻易前詞，證稱查獲當日係為清償被告債務云云，並非實在，證人
      乙○○事後翻異，顯為迴護被告之詞，不足採信。而證人乙○○先前警詢之陳
      述，既與上開證人即警員林忠男、戊○○及鄭志賢等人證述情節相符，且有行
      動電話通聯紀錄為佐，具有較可信之特別情況，且為證明犯罪事實存否所必要
      ，自得為證據，併予敘明。
（七）販賣毒品係違法行為，非可公然為之，亦無公定之價格，無論瓶裝或紙包，均
      可任意分裝增減分量。而每次買賣之價差，亦隨時依雙方資力、關係之深淺、
      需求之數量、來源是否充裕、販賣者是否渴求資金、查緝是否嚴緊、購買者被
      查獲時供述購買對象之風險評估等，而異其標準，非可一概而論。販賣之利得
      除經坦承及價量俱臻明確外，委難察得實情。販賣之人從價差或量差中牟利方
      式雖異，但其圖利之非法販賣行為則一。且販賣海洛因，事涉重典，苟無利潤
    可圖，殊無任意將海洛因讓與他人之可能。且被告與乙○○並非至親好友，而
      就其交易之過程觀之，顯見被告係販賣海洛因，有圖利之意思。
（八）施用毒品者，配合警方向被告偽稱欲購買海洛因，實際上其雖無購買毒品之真
      意，惟被告與之聯絡後，既已依約攜帶毒品前往交易，其即有販賣毒品之故意
      ，並已著手販賣毒品之行為，僅因購毒者無購買之真意，致未完成販賣該毒品
      之行為，惟仍應構成販賣毒品未遂罪（見最高法院八十五年度第四次刑事庭會
      議決議）。本件係因乙○○自首施用毒品後，由乙○○向警供稱其毒品來源，
      在警方示意下由乙○○連絡被告攜帶毒品海洛因前往交易而查獲，因乙○○並
      無毒品買入之真意，被告雖有賣出之意，雙方意思表示無從為一致，而應論以
      未遂。又本案情形，因被告原已從事毒品買賣，非警教唆使起意販賣，與學理
      上所謂之「陷害教唆」之要件，尚有未合，從而基此所取得之前揭扣案海洛因
      ，即非屬違背法定程序所取得之證據，自有證據能力，附此敘明。
（九）綜上所述，被告所辯，顯為事後卸責之詞，不足採信。其罪證明確，犯行洵堪
      認定，應予依法論科。
二、被告行為後毒品危害防制條例於九十二年七月九日經總統華總一義字第○九二○○一二一九三○號令修正公布，並自公布後六個月即九十三年一月九日施行，原
    毒品危害防制條例第四條除增訂第四項製造、運輸、販賣第四級毒品外，其餘各
    項均未修正，比較新舊法自無有利不利被告之問題，應依刑法第二條第一項前段
    規定，適用裁判時之新法。按海洛因係毒品危害防制條例第二條第二項第一款規
    定之第一級毒品。被告丙○○二十次非法販賣海洛因既遂，一次販賣未遂，核其
    所為，係犯修正後毒品危害防制條例第四條第一項之販賣第一級毒品既遂罪及同
    條第五項、第一項之販賣第一級毒品未遂罪。公訴人認被告均屬販賣既遂，容有
    誤會。被告多次販賣毒品，方法相同，且犯構成要件相同之罪名，顯係基於概括
    之犯意反覆為之，應依連續犯之規定論以販賣既遂一罪，因法定本刑為死刑、無
    期徒刑，故依法不得加重。被告販賣前後持有毒品海洛因之低度行為，為販賣之
    高度行為所吸收，不另論罪。爰審酌被告明知毒品危害人體健康，影響家庭、社
    會治安至深且鉅，為牟一己私利，不惜違法犯禁，竟意圖販賣毒品而販入海洛因
    ，且販賣毒品次數非寡，嚴重危害社會安全，犯罪後一再飾詞圖卸，毫無悔意等
    一切情狀，量處如主文所示之刑，且依刑法第三十七條第一項之規定褫奪公權終
    身。
三、扣案海洛因二包（一包驗餘淨重零點壹肆公克、空包裝重零點貳參公克；另一包
    驗餘淨重零點壹伍公克、空包裝重零點貳伍公克），均係本案查獲之毒品，依修
    正後毒品危害防制條例第十八條第一項前段規定，應沒收銷燬之，至鑑驗耗損部
    分之毒品業已滅失，無庸為沒收銷毀之諭知；而包裝上開海洛因所用之包裝袋二
    個，經送法務部調查局鑑驗之結果，雖經與毒品分開秤重分別為包裝重零點貳參
    公克及零點貳伍公克，但法務部調查局一般係以傾倒之方式，將包裝袋內之海洛
    因倒出與包裝袋分離而稱重，必要時亦會輔以刮杓刮取袋內粉末，然無論依何種
    方式分離，包裝袋內均有極微量之海洛因殘留，業經法務部調查局以九十三年三
    月十九日調科壹字第○九三○○一一三○六○號函釋在案，足認前揭空包裝袋二
    個內含極微量之第一級毒品海洛因殘留而無法析離，亦屬第一級毒品，應併依修
    正後毒品危害防制條例第十八條第一項前段之規定，沒收銷燬之。又被告販賣毒
    品所得共計二萬元，應依修正後同條例第十九條第一項規定宣告沒收，如全部或
    一部不能沒收時，以其財產抵償之。再按修正後毒品危害防制條例第十九條第一
    項有關沒收之規定，係刑法第三十八條第一項第二款、第三項之特別規定，採義
    務沒收主義，故供犯該項所列之罪所用之物，如屬於犯人所有，即應沒收，並不
    以專供犯罪之用為限。本件被告販賣毒品所使用之聯絡工具行動電話ＰＡＬＭＡ
    Ｘ廠牌行動電話一支（含門號0000000000號）係被告所有，業經被告
    於供承在卷，而該電話又係供其犯罪所用之物，爰依同條例第十九條第一項規定
    宣告沒收。至於扣案一千元現鈔，原屬證人乙○○之母所提供，以為佯裝購毒所
    用，為證人林忠男於本院審理時證述明確，為前所述，依其性質非屬被告販毒所
    得之財物，依法自不得宣告沒收，併此說明。
據上論斷，應依刑事訴訟法第二百九十九條第一項前段，修正後毒品危害防制條例第
四條第一項、第十八條第一項前段、第十九條第一項，刑法第十一條、第二條第一項
前段、第五十六條、第三十七條第一項，判決如主文。
本案經檢察官甲○○到庭執行職務。
中      華      民      國    九十三    年      十一      月    三      日
                            臺灣高雄地方法院刑事第十二庭
              審判長法  官  張維君
                                      法  官  伍逸康
                                      法  官  劉惠娟
右正本證明與原本無異。
如不服本判決，應於收受送達後十日內，向本院提出上訴。
                                      書記官  陳素徵
中      華      民      國    九十三    年      十一      月    五      日
毒品危害防制條例第四條
製造、運輸、販賣第一級毒品者，處死刑或無期徒刑；處無期徒刑者，得
併科新臺幣一千萬元以下罰金。
製造、運輸、販賣第二級毒品者，處無期徒刑或七年以上有期徒刑，得併
科新臺幣七百萬元以下罰金。
製造、運輸、販賣第三級毒品者，處五年以上有期徒刑，得併科新臺幣五
百萬元以下罰金。
製造、運輸、販賣第四級毒品者，處三年以上十年以下有期徒刑，得併科
新臺幣三百萬元以下罰金。
製造、運輸、販賣專供製造或施用毒品之器具者，處一年以上七年以下有
期徒刑，得併科新臺幣一百萬元以下罰金。
前五項之未遂犯罰之。
